臺灣高等法院花蓮分院刑事裁定　　　　100年度侵聲再字第2號
再審聲請人
即受判決人　詹清忠
選任辯護人　李文平律師
　　　　　　張照堂律師
上列聲請人因妨害性自主案件，對於本院99年度上更(二)字第55號
中華民國99年12月3日確定判決（第一審案號：臺灣花蓮地方法
院92年度訴字第233號、起訴案號：臺灣花蓮地方法院檢察署92
年度偵字第391號），聲請再審，本院裁定如下：
    主  文
再審之聲請駁回。
    理  由
一、本件再審意旨略以：按有罪之判決確定後，因發現確實之新
    證據，足認受有罪判決之人應受無罪、免訴、免刑或輕於原
    判決所認罪名之判決者，為受判決人之利益，得聲請再審，
    刑事訴訟法第420條（聲請狀誤載為426條）第1項第6款定有
    明文。又依臺灣高等法院臺南分院99年度抗字第131號裁定
    意旨，刑事訴訟法第420條第1項第6款之所謂「證據」，包
    括證據資料及證據方法。據此，本件有下列新證據足以動搖
    原判決之事實理由：
(一)證人呂阿份、曾仁土及詹國賢。蓋本件原判決係以證人許阿
    屘之證詞據為認定再審聲請人詹清忠（下簡稱聲請人）確有
    性侵害Ａ女之重要證據，然許阿屘於本案陳述確係偽證，此
    經許阿屘於本案判決確定前同時多次在鄰人面前表示懺悔之
    意，承認一開始就不應誣陷聲請人，更不應該作偽證，沒有
    想到事情會鬧的這麼大，想要過出面翻供，卻怕受到司法制
    裁，所以遲遲拿不定主意，除向聲請人道歉外，還是不敢跟
    法院翻供，怕會坐牢等等，以上事實，均為許阿屘之鄰居呂
    阿份、曾仁土及詹國賢所共知共聞。是上開三位證人係屬適
    格之證據方法，且均事實審法院於判決前未經發見，不及調
    查斟酌，至其後始行發見者，只要請該三位證人陳述，無須
    再經調查，即可知原判決引用證人許阿屘之證述確屬不實。
(二)聲請調閱Ａ女在臺工作期間所寫全部日記：
  1.Ａ女在臺工作期間有寫日記習慣，此有Ａ女及證人許阿屘於
    審理時之證述及原判決援引91年9月28日性侵事故發生後日
    記之中譯內容即明，然本案僅審酌其日記於本案發生當天及
    報案前91年10月5日記載內容及中文譯文，卷證內並無Ａ女
    全部日記，亦無任何中文譯文，是該證據非存於卷內，然當
    時已存在，係事實審法院於判決前未經發見，不及調查斟酌
    ，至後始行發見，符合新證據之規定。
  2.本案審閱之Ａ女部分日記係由證人許阿屘提出，然其僅交出
    案發前91年8月6日至報案前同年10月6日之日記，A女極易臨
    訟製作，法院不查，未要求審閱Ａ女全部日記，以為比對，
    已有不當；且本案審理時，法院僅翻譯案發當日及報案前之
    日記內容，然本案採用Ａ女日記作為判斷之依據，應通篇翻
    譯，不能僅翻譯少數期日之部分內容，否則勢必因為譯文斷
    章取義，無法推出事實全貌，且審理法院應詳加審究譯文是
    否與日記原本一致，非僅以偵查時經具結，卻極少量之譯文
    作為判斷聲請人有罪之證據。如調閱、審酌Ａ女全部日記內
    容，即能證明Ａ女在臺工作期間行為不檢及仲介公司數度警
    告Ａ女，案發前亦幾次告知Ａ女，聲請人想提前解約之事實
    ，進而證明聲請人供稱Ａ女與證人許阿屘共同誣陷聲請人係
    為事實。蓋Ａ女既有寫日記，自然會把她在臺生活實況記載
    在日記中，Ａ女是否如仲介公司證稱經常違規外宿，荒忽工
    作，是否曾被告知聲請人想提前解約等等，均能自日記中得
    知，若仲介公司所述為真，不僅證明證人許阿屘在本案證詞
    全屬捏造，也能證明聲請人供稱證人許阿屘以要娶Ａ女為名
    ，勾串Ａ女設局向他勒索，實為實情。申言之，本案應審酌
    Ａ女日記全文，才能確定作為本案重要證據之日記中文譯文
    是否斷章取義？是否因援引節錄之譯文重要證據，實已誤導
    本案判決？尤其日記內可以呈現Ａ女在臺生活全貌，如其內
    容確認仲介公司及聲請人之陳述有相當的可信度，或證明證
    人許阿屘說謊，不僅足以動搖原判決，更足證明聲請人並無
    本案犯行，實應受無罪之諭知。
二、按有罪之判決確定後，有刑事訴訟法第420條第1項所定情形
    之一者，得為受判決人之利益聲請再審。又刑事訴訟法第42
    0條第1項第6款所謂「發現確實之新證據」，係指該證據於
    事實審法院判決前業已存在，為法院、當事人所不知，不及
    調查斟酌，至其後始行發現，且就證據本身形式觀察，固不
    以絕對不須經過調查程序為條件，但必須顯然可認為足以動
    搖原有罪之確定判決，而為受判決人無罪、免訴、免刑或輕
    於原判決所認罪名之判決者為限。亦即該「新證據」須可認
    為確實具有足以動搖原確定判決，而對受判決人為更有利判
    決之「確實性」外，尚須具備該證據係在事實審法院於判決
    前已存在，因未經發現，不及調查斟酌，或審判時未經注意
    ，至其後始行發現之「嶄新性」特質，二者不可或缺。倘未
    具備上開「確實性」與「嶄新性」二聲請再審新證據之特性
    ，即不能據為聲請再審之原因。（最高法院100年度台抗字
    第165號判決意旨參考）
三、經查：
(一)本件本院99年度上更(二)字第55號確定判決認被告有對Ａ女
    為強制性交之犯罪事實，除以證人即被害人Ａ女之指訴及扣
    案之Ａ女平日所書寫之（小熊封面）日記內容及證人WATI、
    許阿屘之證言、證人即被告之妻彭秀榮之部分證言、證人即
    花蓮縣政府社會工作員劉芳瑤之證述，暨花蓮縣政府社會工
    作員個案工作記錄表、陪同報案偵訊表等所載內容等證據而
    為判斷外，且就聲請人所辯各詞、證人即被告之妻於原審所
    證未聽見任何爭吵聲音等，及併與證人林意勝所證聲請人曾
    向仲介表示欲和Ａ女解約云云如何不可採信，暨證人許阿屘
    刊登於報紙之2則道歉啟事，非基於證人許阿屘本人自由意
    思，不足以否定許阿屘證言之真實性等節，均依憑卷內證據
    詳予審酌論斷；抑且，關於扣案之Ａ女所書寫封面為小熊之
    日記本，係被害人Ａ女案發前之91年8月6日起至案發後提出
    告訴前之同年10月6日每日有規律而為連續之記載，如何具
    有可信之特別情況，而具有證據能力等，並於原確定判決理
    由中論述綦詳，有上開判決書在卷可按，並經本院調取上開
    刑事卷宗及扣案日記本核閱無訛。
(二)聲請人固以如傳喚證人呂阿份、曾仁土及詹國賢為證，即可
    證明本件確定判決中所引用之許阿屘證言係屬偽證，而謂該
    3人之證言足以動搖原確定判決，認屬刑事訴訟法第420條第
    1項第6款所定之新證據為聲請再審理由之一。惟證人證詞之
    憑信性或證明力如何，應由法院於本案中，本於調查所得，
    依證據法則判斷之。則聲請人所舉前開3位證人，其證據之
    證明力如何、是否足以認定許阿屘為偽證，尚屬無從憑斷，
    難認係不須經過調查程序，從形式上觀察顯然足以動搖原確
    定判決而為受判決人有利判決之證據，依首開說明，自非屬
    刑事訴訟法第420條第1項第6款所定之新證據。
(三)次查，依聲請人前開聲請意旨一之(二)所述，係指Ａ女除本
    件扣案之日記本外，當時另存有其他日記，係事實審法院於
    判決前未經發見，不及調查斟酌者云云，然於本件確定判決
    之法院審理時，除扣案日記本2冊（按除封面為小熊之日記
    本經原確定判決認有證據能力而引為本案犯罪事之證據外，
    另一封面為樹木之日記，則經原確定判決認係Ａ女提出後就
    案發事實之記載，為審判外之陳述，而無證據能力）外，究
    有何其他Ａ女所書寫之日記存在，聲請人並未提出該日記，
    其空言稱應有該日記存在，並請求調閱云云，已與前開刑事
    訴訟法第420條第1項第6款所謂「發現確實之新證據」之要
    件不合。況關於Ａ女是否因聲請人或其妻曾向仲介公司投訴
    想解約而懷恨在心始與證人許阿屘共同誣陷及意於勒索聲請
    人等節，業據原確定判決三之(二)之5.6.中載明「…且退萬
    步言之，縱使Ａ女於展延前因曾遭仲介公司警告而知道被告
    （即聲請人）及其妻不滿其工作表現想解約，惟被告（即聲
    請人）仍未與Ａ女解約反而展延1年繼續聘僱Ａ女，顯見Ａ
    女亦清楚明白被告（即聲請人）並未欲對其解約，是以Ａ女
    何可能懼遭被告（即聲請人）解約而有誣告被告之舉？故被
    告（聲請人）稱Ａ女係因知道他們想解約所以先誣告他等語
    ，並不合理，被告（即聲請人）上開辯解實不可採。」「…
    …證人許阿屘堅稱他只有要求被告要出面處理性侵害Ａ女的
    事，他或Ａ女都沒有要求被告賠償Ａ女之情事。查Ａ女並未
    取得被告分文的賠償即返回印尼，事後也未見Ａ女對被告有
    何索賠之舉，此業據被告（聲請人）自承在卷，核與證人許
    阿屘證述情形相符，若Ａ女真係為錢誣陷被告，何可能會毫
    無任何求償行動，即於原仍可在台期間，自願簽下解約離職
    同意書後，於分文未得的情形下離台？再參酌Ａ女在社工員
    劉芳瑤的訪視下表示老闆（即聲請人）及老闆娘（即聲請人
    之妻）都對她很好……，則依Ａ女對於雇主及工作環境所表
    現之滿意情形，以及被告（即聲請人）與Ａ女2人在地方上
    社會地位及人脈關係落差程度以觀，實難想像Ａ女在與被告
    （聲請人）無任何仇怨的情形下，有何勇氣甘冒可能會遭解
    約被遣送回印尼的危險，而設詞誣陷被告（聲請人）之理。
    」，是縱Ａ女另有本件扣案以外之日記本記載其案發前遭仲
    介公司數度警告，及仲介公司幾次告知Ａ女，聲請人想提前
    解約之情事，但亦不足動搖前開原確定判決之認定，無法資
    為聲請人更為有利判決之「確實性」，依前開說明，亦不符
    刑事訴訟法第420條第1項第6款所定「發見新證據」之要件
    ，自難認有再審之理由。
四、綜上，本件聲請人之再審聲請為無理由，應予駁回。
五、據上論斷，應依刑事訴訟法第434條第1項，裁定如主文。
中    華    民    國   100    年    4     月    29    日
                    刑事庭審判長法  官  謝志揚
                                法  官  李水源
                                法  官  許仕楓
以上正本證明與原本無異。
如不服本裁定，應於裁定送達後5日內向本院提出抗告狀。抗告
書狀，並應敘述抗告之理由。
中    華    民    國   100    年    4     月    29    日
                                書記官  李德霞